【裁判字號】    98,基簡,471
【裁判日期】    980612
【裁判案由】    塗銷抵押權設定登記
【裁判全文】
臺灣基隆地方法院民事判決             98年度基簡字第471號
原      告  乙○○
被      告  基隆市政府
法定代理人  甲○○
訴訟代理人  丙○○
上列當事人間塗銷抵押權設定登記事件，本院於民國98年6月3日
言詞辯論終結，判決如下：
    主      文
被告應將基隆市○○區○○段四二九建號上（門牌號碼為基隆市
○○路2巷41號），收件年期為民國六十年，字號為基所字第０
０一一九六號，擔保債權總金額為新臺幣陸萬貳仟肆佰元之抵押
權塗銷。
訴訟費用由被告負擔。
本判決得假執行。但被告如於假執行程序實施前，以新臺幣陸萬
貳仟肆佰元為原告預供擔保，得免為假執行。
    事實及理由
一、原告主張：原告因繼承而取得被繼承人周潤芝基隆市○○區
    ○○段第429號建號建物（門牌號碼為基隆市○○路2巷41號
    ，下稱系爭建物）之所有權，周潤芝前於民國52年9月23日
    至63年1月23日間，向被告借款新臺幣（下同）62,400元，
    並以系爭建物設定權利範圍為全部、擔保債權總金額62,400
    元之抵押權（基隆市信義地政事務所設定年期60年，字號為
    基所字第001196號，下稱系爭抵押權），因周潤芝已向被告
    按月清償完畢，雙方已無任何債權債務關係存在，惟迄今尚
    未將系爭抵押權塗銷；且該抵押權所擔保之債權清償日期為
    63 年1月23日，到期後被告亦從未向周潤芝或原告請求清償
    債務，早已罹於15年之消滅時效，被告復未於時效完成後5
    年內行使抵押權，其抵押權亦已消滅，依法訴請被告塗銷系
    爭抵押權，基於前述，並聲明：如主文第1項所示。
二、被告則以：本件時隔過久找不到任何資料，因此並無意見。
三、按請求權，因十五年不行使而消滅；以抵押權擔保之債權，
    其請求權已因時效而消滅，如抵押權人，於消滅時效完成後
    ，五年間不實行其抵押權者，其抵押權消滅，民法第125條
    前段、第880條分別定有明文。
四、首查，原告主張系爭抵押權所擔保債權業已清償，未據提出
    任何證據以實其說，被告亦未承認，是原告此部分主張尚無
    法遽採為真。次查，原告主張系爭抵押權之清償日期為63年
    1月23日，且系爭抵押權擔保之主債權自清償日後15年期間
    ，即至78年1月23日止，被告均未行使債權，故系爭抵押權
    擔保之債權業已時效消滅，且被告於系爭抵押權擔保之債權
    時效消滅後5年間，即至83年1月23日止，亦未行使抵押權，
    故系爭抵押權自該時起亦告消滅。而行使權利中段時效乃對
    被告有利之事實，應由被告負舉證責任，被告均查無資料顯
    然不能舉證其於上揭期間有行使債權、抵押權事實，是以堪
    認原告主張系爭抵押權所擔保債權、系爭抵押權均已時效消
    滅之事實為真。又被告迄今未塗銷系爭抵押權登記，即屬有
    礙於原告就系爭房屋所有權之完整、無負擔，依據民法第
    767條中段規定，自得訴請除去，原告請求尚屬有據，為有
    理由，應予准許。
五、依據民事訴訟法第389條第1項第3款，爰依職權宣告假執行
    及依職權諭知得供擔保免為假執行。
六、據上論結，本件原告之訴為有理由，依民事訴訟法第78條、
    第389條第1項第3款，判決如主文。
中    華    民    國    98    年    6     月    12    日
                  基隆簡易庭法  官  王翠芬
以上正本係照原本作成。
對於本件判決如有不服，應於收受送達後20日內向本院提出上訴
書狀，上訴於本院合議庭，並按他造當事人之人數附具繕本。
中    華    民    國    98    年    6     月    12    日
                            書記官  林建清


司法院資訊處製作；財團法人民間司法改革基金會備份。
